臺灣臺北地方法院刑事判決　　　　　　　 96年度易字第132號
公　訴　人　臺灣臺北地方法院檢察署檢察官
被　　　告　甲○○
上列被告因恐嚇案件，經檢察官聲請以簡易判決處刑（95年度偵
字第15998號），由本院改依通常程序審理後，復經本院合議庭
裁定改依簡式審判程序審理，茲判決如下：
    主  文
甲○○連續以加害生命、身體、財產之事，恐嚇他人致生危害於
安全，處有期徒刑陸月，如易科罰金，以銀元佰元亦即新臺幣
玖佰元折算壹日。
扣案之蘋果西打保特瓶壹個，沒收。
    事  實
一、甲○○與已婚之林汶永（原名林柏宏）間原為男女朋友關係
    ，在與林汶永協議分手後，仍心有未甘，竟基於恐嚇危害他
    人安全之概括犯意，先後於民國九十五年五月二十一日晚上
    十一時許，以撥打林汶永所持用0000000000號行
    動電話，在語音信箱內留言恫稱：「我現在要去撞你的車，
    你不接電話，要把你車撞破，車裡要給你撞破，大家沒輸贏
    。」等語，復於九十五年五月二十二日凌晨四時三十分許，
    至林汶永與配偶阮雪卿同住之臺北市松山區○○○路○段三
    三七號二樓住處樓下，大聲叫囂要求林汶永下樓理論未果，
    旋以其所有手持保特瓶內之汽油，朝林汶永上開住處大門處
    潑灑，同日凌晨六時許，再度撥打林汶永上開行動電話號碼
    ，在語音信箱內留言恫稱：「你不要給我回家，你不要給我
    回家，你不怕死，你不要給我回家」、「林柏宏，這是你逼
    我的喔！不是你閃就沒事喔！逼到你全家要死沒關係，要做
    什麼都沒關係」等語，以加害林汶永、阮雪卿之生命、身體
    、財產之事，恐嚇林汶永、阮雪卿，足以生危害於安全。
二、案經阮雪卿訴由臺北市政府警察局松山分局報請臺灣臺北地
    方法院檢察署檢察官偵查後聲請以簡易判決處刑，經本院改
    依通常程序審理後，復經本院合議庭裁定改依簡式審判程序
    審理。
    理  由
一、訊據被告甲○○對於上開犯罪事實坦承不諱，核與證人阮雪
    卿於警詢及偵查中所證述之情節相符，並經證人林汶永於偵
    查中證述在卷。此外，並有證人林汶永所持用之上開行動電
    話號碼語音磁碟片及譯文各一份、證人林汶永上開住處遭被
    告潑灑汽油之現場照片四張及臺北市政府警察局松山分局現
    場勘查報告各一份在卷可稽，足徵被告上開自白符實可採。
    從而，本件事證明確，應予依法論科。
二、按被告行為後，刑法部分條文業於九十四年一月七日修正，
    九十四年二月二日公布，九十五年七月一日施行，現行刑法
    第二條第一項規定：「行為後法律有變更者，適用行為時之
    法律。但行為後之法律有利於行為人者，適用最有利於行為
    人之法律。」，上開規定乃與刑法第一條罪刑法定主義契合
    ，而貫徹法律禁止溯及既往原則，係規範行為後法律變更所
    生新舊法律比較適用之準據法，是刑法第二條本身雖經修正
    ，但刑法第二條既屬適用法律之準據法，本身尚無比較新舊
    法之問題，應一律適用裁判時之現行刑法第二條規定以決定
    適用之刑罰法律，先予敘明。而本次刑法修正之比較新舊法
    ，應就罪刑有關之共犯、未遂犯、想像競合犯、牽連犯、連
    續犯、結合犯，以及累犯加重、自首減輕暨其他法定加減原
    因（如身分加減）與加減例等一切情形，綜其全部罪刑之結
    果而為比較（最高法院九十五年五月二十三日九十五年度第
    八次刑庭會議決議參照）。茲查：
  (一)刑法第三百零五條之恐嚇危害安全罪，法定刑為二年以下有
    期徒刑、拘役或三百元以下罰金，其中罰金刑部分，依修正
    後刑法施行法增訂第一條之一規定：「中華民國九十四年一
    月七日刑法修正施行後，刑法分則編所定罰金之貨幣單位為
    新臺幣。九十四年一月七日刑規定：「中華民國九十四年一
    月七日刑法修正施行後，刑法分則編所定罰金之貨幣單位為
    新臺幣。九十四年一月七日刑法修正時，刑法分則編未修正
    之條文定有罰金者，自九十四年一月七日刑法修正施行後，
    就其所定數額提高為三十倍。但七十二年六月二十六日至九
    十四年一月七日新增或修正之條文，就其所定數額提高為三
    倍。」；另刑法第三十三條第五款修正為：「主刑之種類如
    下：五、罰金：新臺幣一千元以上，以百元計算之。」，於
    九十五年七月一日即九十四年一月七日刑法修正施行後，固
    應依刑法施行法第一條之一規定，改以新臺幣計算罰金數額
    ，且提高罰金數額至三十倍，所得科處之罰金刑最高為新臺
    幣九千元、最低為新臺幣一千元。然依被告行為時之刑罰法
    律，即罰金罰鍰提高標準條例第一條前段規定之提高倍數十
    倍及刑法第三十三條第五款規定之罰金最低額一元計算，該
    罪之罰金刑最高為銀元三千元，最低額為銀元十元，換算為
    新臺幣，最高額雖與新法同為新臺幣九千元，然最低額僅為
    新臺幣三十元。因此，比較上述修正前、後之刑罰法律，以
    被告行為時之舊法對其較為有利，應適用修正前刑法第三百
    零五條規定予以論處。
  (二)刑法第五十六條連續犯之規定，業經修正刪除，此刪除雖非
    犯罪構成要件之變更，但顯已影響行為人刑罰之法律效果，
    自屬法律有變更，應依新法第二條第一項規定為新舊法之比
    較（最高法院九十五年第八次刑事庭會議決議參照）。新法
    修正施行後，被告上開恐嚇危害安全之犯行，即均須分論併
    罰，是比較新舊法之結果，應適用較有利於被告之行為時法
    律即修正前刑法第五十六條規定，均論以連續犯。
  (三)修正前刑法第四十一條第一項前段規定：「犯最重本刑為五
    年以下有期徒刑以下之刑之罪，而受六個月以下有期徒刑或
    拘役之宣告，因身體、教育、職業、家庭之關係或其他正當
    事由，執行顯有困難者，得以一元以上三元以下折算一日，
    易科罰金。」，該時易科罰金之折算標準，依修正前罰金罰
    鍰提高標準條例第二條前段（現已刪除）之規定，係就其原
    定數額提高為一百倍折算一日，亦即被告行為時之易科罰金
    折算標準，應以銀元三百元折算一日，經折算為新臺幣後，
    應以新臺幣九百元折算為一日。惟九十五年七月一日修正公
    布施行之刑法第四十一條第一項前段規定：「犯最重本刑為
    五年以下有期徒刑以下之刑之罪，而受六個月以下有期徒刑
    或拘役之宣告者，得以新臺幣一千元、二千元或三千元折算
    一日，易科罰金。」。是以，比較修正前後之易科罰金之折
    算標準，以九十五年七月一日修正公布施行前之規定，較有
    利於被告，自應依刑法第二條第一項前段，適用修正前刑法
    第四十一條第一項前段規定，定其易科罰金之折算標準。
  (四)又修正前刑法第五十五條規定：「一行為而觸犯數罪名，從
    一重處斷。」之想像競合犯，修正後刑法第五十五條仍保留
    「想像競合犯」從一重處斷之規定，僅針對量刑增設「不得
    科以較輕罪名所定最輕本刑以下之刑」之限制，此為法理之
    明文化，非屬法律之變更，是依刑法第二條第一項前段，自
    應適用修正前刑法第五十五條規定。
  (五)綜上，本件自應依修正後刑法第二條第一項前段之規定，適
    用行為時法亦即修正前刑法之規定。
三、是核被告所為，係犯修正前刑法第三百零五條之恐嚇危害安
    全罪。被告以於上開時、地至證人林汶永、阮雪卿及渠等子
    女同住之上開住處潑灑汽油之行為，同時恐嚇證人林汶永、
    阮雪卿，係以一行為觸犯數罪名之同種想像競合犯，應依修
    正前刑法第五十五條規定，從一恐嚇危害安全罪處斷。又其
    上開先後多次恐嚇危害安全之犯行間，時間緊接，構成要件
    相同，顯係基於概括犯意反覆為之，應依修正前刑法第五十
    六條連續犯規定，以一罪論，並加重其刑。爰審酌被告犯罪
    之動機、目的、手段、在證人林汶永、阮雪卿婚姻關係存續
    中，仍與證人林汶永交往成為男女朋友，其行為在道德上已
    可受非難在先，竟因不甘證人林汶永與其分手，先後以上開
    激烈手段而為恐嚇犯行、所生危害及事後坦承犯行之態度等
    一切情狀，量處如主文所示之刑，並依修正前刑法第四十一
    條第一項前段規定，諭知易科罰金之折算標準。至扣案之蘋
    果西打保特瓶一個，係被告所有，供本件犯罪所用之物，業
    據被告於本院審理時坦認在卷，應依刑法第三十八條第一項
    第二款規定，併予宣告沒。
四、本件檢察官原聲請簡易判決處刑，惟經本院認有刑事訴訟法
    第四百五十一條之一第四項但書所定之情形，爰改依通常程
    序審判。又被告所犯為死刑、無期徒刑、最輕本刑三年以上
    有期徒刑之罪或高等法院管轄第一審案件以外之罪，並經被
    告於準備程序就被訴事實為有罪之陳述，經告知簡式審判程
    序之旨，並聽取被告及檢察官之意見後，經本院合議庭依刑
    事訴訟法第二百七十三條之一第一項規定，裁定由受命法官
    獨任進行簡式審判程序審理，併予敘明。
據上論斷，應依刑事訴訟法第四百五十二條、第二百七十三條之
一第一項、第二百九十九條第一項前段，刑法第二條第一項前段
、修正前刑法第五十六條、第三百零五條、第四十一條第一項前
段，刑法第五十五條、第三十八條第一項第二款，罰金罰鍰提高
標準條例第一條前段，修正前罰金罰鍰提高標準條例第二條，現
行法規所定貨幣單位折算新臺幣條例第二條，判決如主文。
本案經檢察官高怡修到庭執行職務。
中　　華　　民　　國　　96　　年　　3 　　月　　30　　日
                        臺灣臺北地方法院刑事第十五庭
                            法　官　吳麗英
上正本證明與原本無異。
如不服本判決，應於判決送達後10日內向本院提出上訴狀（應抄
附繕本）。告訴人或被害人如對於本判決不服者，應具備理由請
求檢察官上訴，其上訴期間之計算係以檢察官收受判決正本之日
期為準。
  　　　　　　　　　　      書記官　田華仁
中　　華　　民　　國　　96　　年　　3 　　月　　30　　日
附錄本案論罪科刑法條：
刑法第三百零五條：以加害生命、身體、自由、名譽、財產之事
                  ，恐嚇他人致生危害於安全者，處二年以下
                  有期徒刑、拘役或三百元以下罰金。
